最高法院刑事判決　　　　　　九十四年度台上字第七四二０號
　　上　　訴　人　台灣高等法院台南分院檢察署檢察官
　　上訴人即被告　乙○○
　　　　　　　　　　　　　中華.
　　被　　　　告　甲○○
　　　　　　　　　　　　　巷5.
上列上訴人等因被告等發掘墳墓案件，不服台灣高等法院台南分
院中華民國九十一年十一月二十七日第二審判決（九十一年度上
訴字第一一八二號，起訴案號：台灣嘉義地方法院檢察署九十年
度偵字第三二三０號、偵續字第二一號），提起上訴，本院判決
如下：
    主  文
原判決關於甲○○部分撤銷，發回台灣高等法院台南分院。
其他上訴駁回。
    理  由
壹、撤銷發回部分：
本件關於被告甲○○部分，原判決以公訴意旨略稱：乙○○以營
造墳墓為業，於民國八十八年十一月間，受被告甲○○及許慧美
（業經原審判決無罪確定）之委任，為甲○○之先母何劉月英、
許慧美之先夫陳興中營造墳墓，在嘉義縣民雄鄉第十四公墓依地
理師所選墓地僱佣不知情之工人洪鳳珠、王清文進行整地時，掘
出墓碑一座及金斗甕三個，致劉錫池之曾祖母劉吳怨娘、祖父劉
海瑞之舊墳墓二座遭挖掘破壞後，竟不將之原地葬回，而在旁另
覓空地，營造二座小墳重新埋葬。嗣於八十九年三月間，為劉錫
池查知上情，因認被告甲○○涉犯刑法第二百四十八條之發掘墳
墓罪嫌云云。惟經審理結果，認被告甲○○犯罪不能證明，乃維
持第一審諭知其無罪部分之判決，駁回檢察官在第二審之上訴。
固非無見。
惟查：（一）、審理事實之法院，對與待證事實有重要關係，客
觀上為法院認定事實及適用法律基礎之證據，均應詳加調查，倘
未予調查，或雖已調查而其內容尚未明瞭者，即與未經調查無異
，遽行判決，仍屬應於審判期日調查之證據未予調查。本件原判
決認被告甲○○就乙○○整地時，發掘告訴人劉錫池之祖先墳墓
另行遷葬一事，並不知情。係依憑證人即選定何劉月英墓地之地
理師林蔭桐陳稱：其去看風水時，地是空的，沒有土堆，也沒有
看到墓碑等語，及證人王秋和供稱：系爭墓地過年前會有雜草，
就比較難辨認等語，為其主要論據。惟被告甲○○坦承要建其母
之墓前有去看墓地（見發查卷第十七頁），而依卷內筆錄，證人
劉秀雄曾證稱：因我父親之墓在告訴人祖先之墓附近，我每年農
曆過年及清明節都會去看，我也在附近耕作農田，所以可確定告
訴人祖先墓有墓碑；另一證人王秋和亦證述：其父之墳墓在告訴
人祖先墳墓後面，告訴人祖先墳墓有兩個墓碑，墓地均有隆起的
形狀，每年告訴人都會到墓地去掃墓，所以會注意到該地有兩個
墳墓（見偵續卷第十五、十六頁）；營造墳墓之乙○○亦迭稱：
當其發掘告訴人祖先之墳墓後，即告訴甲○○，說那個金斗甕已
經有裂縫，甲○○就叫其買金斗甕裝起來，另找個地方埋起來各
等語（見一審卷第八五、一０五、一四０、一四一頁）。倘彼等
所供無訛，則被告甲○○就乙○○發掘告訴人祖先墳墓一事，究
係不知情，抑二人有犯意聯絡及行為分擔，即值研求，此為對公
平正義之維護有重要關係事項。原審對前揭不利於被告甲○○之
證據，未詳加調查審認，於判決理由內剖析明白，遽認被告甲○
○對發掘告訴人祖先墳墓一事不知情，自嫌速斷，併有應於審判
期日調查之證據未予調查及判決理由不備之違誤。檢察官上訴意
旨執以指摘，非無理由，應認原判決此部分有撤銷發回之原因。
貳、上訴駁回部分：
按刑事訴訟法第三百七十七條規定，上訴於第三審法院，非以判
決違背法令為理由，不得為之。是提起第三審上訴，應以原判決
違背法令為理由，係屬法定要件。如果上訴理由狀並未依據卷內
訴訟資料，具體指摘原判決不適用何種法則或如何適用不當，或
所指摘原判決違背法令情事，顯與法律規定得為第三審上訴理由
之違法情形，不相適合時，均應認其上訴為違背法律上之程式，
予以駁回。本件關於上訴人乙○○部分，原判決撤銷第一審之科
刑判決，改判仍論乙○○以發掘墳墓罪，處有期徒刑柒月，並諭
知緩刑參年。係依憑乙○○之部分自白（坦承甲○○先母何劉月
英之墓為其所營造，於整地過程中有挖到一塊墓碑及三個金甕，
並就近加以埋葬等情不諱）、告訴人劉錫池指訴（陳稱：其每年
過年及清明節都有去掃墓，二座墓都有墓碑，曾祖父的位置在何
劉月英與陳興中之墳墓中間，曾祖母位置也在附近，約有三、四
十年等語），參酌證人劉晏錡、王秋和、劉秀雄及洪鳳珠等人之
證言，及卷附現場照片、嘉義縣警察局民雄分局（九十）嘉民警
三字第一四六一五號函附現場墳墓相關位置圖暨嘉義縣民雄鄉十
四公墓相片等證據資料，而為論斷，已敘述其所憑之證據及得心
證之理由。而以上訴人否認犯行所持之辯解，為飾卸之詞，不足
採取，亦已依憑卷證資料，在理由內詳加指駁。從形式上觀察，
原判決此部分並無調查職責未盡及理由不備之違法情形存在。上
訴人乙○○上訴意旨略稱：告訴人祖先之墳墓，已無任何墳墓形
狀，墓碑深埋地下，不但無從查知原來埋在何處，亦無法看出有
墳墓存在，難謂其有發掘他人墳墓之故意。且告訴人記不清楚祖
先之名字及所埋葬之位置，是否果真葬於該處，告訴人所言是否
屬實，均有疑問。原審未予確實查明，遽為其不利之判斷，有調
查職責未盡及判決理由不備之違法等語。惟證據之取捨及證據證
明力之判斷，係事實審法院之職權。原判決就其如何綜合全部證
據資料，判斷上訴人乙○○有前揭犯行之心證理由，已闡述明晰
；而上訴人乙○○係從事為他人勘選墓地營造墳墓為業之人，就
外觀上是否有墳墓較一般人專精，且整地除草後當可見告訴人祖
先墳墓之墓碑，其先前又曾在附近營造許慧美先夫陳中興之墓，
就該公墓之地形地物，知悉甚詳，衡諸一般社會經驗法則及營造
墳墓業者之專業知識道德，當工人告知挖到墓碑、金甕時，理應
停止繼續挖掘，重行覆土恢復原狀，詎其竟命工人繼續挖掘，將
原葬之墓碑及金甕挖起，於附近另覓一空位，造一小墳葬之，難
認其主觀上無發掘墳墓之故意。至告訴人指陳其祖先墓地所在，
前後供述雖略有不同，然告訴人祖先墳墓已遭發掘，其僅能約略
指出墓地所在，尚與常理無違，自不得以其就細節方面所供略有
不同，即遽認其陳述為不可採，原判決亦論述綦詳。上訴人乙○
○上訴意旨憑持己見，對原審採證認事之職權行使及原判決已詳
為說明之事項，任意指摘，並為單純事實上之爭執，難認已符合
首揭法定之第三審上訴要件。其上訴違背法律上之程式，應予駁
回。
據上論結，應依刑事訴訟法第三百九十七條、第四百零一條、第
三百九十五條前段，判決如主文。
中　　華　　民　　國　九十四　年　 十二 　月　 三十 　日
                      最高法院刑事第六庭
                          審判長法官  林　增　福
                                法官  邵　燕　玲
                                法官  張　清　埤
                                法官  陳　世　雄
                                法官  陳　朱　貴
      本件正本證明與原本無異
                                      書  記  官
中　　華　　民　　國　九十五　年　  一　　月　　二　　日
                                                      Ｋ
